臺灣臺南地方法院民事判決
109年度訴字第2136號
原      告  李東益
被      告  彭振傳
訴訟代理人  吳臺雄律師
上列當事人間債務人異議之訴事件，本院於民國110年3月31日言
詞辯論終結，判決如下：
　　主    　文
本院一０九年度司執字第一二二七八五號給付票款強制執行事件
之強制執行程序應予撤銷。
訴訟費用由被告負擔。
    事實及理由
壹、程序方面：
　　按執行名義成立後，如有消滅或妨礙債權人請求之事由發生
    ，債務人得於強制執行程序終結前，向執行法院對債權人提
    起異議之訴。如以裁判為執行名義時，其為異議原因之事實
    發生在前訴訟言詞辯論終結後者，亦得主張之。執行名義無
    確定判決同一之效力者，於執行名義成立前，如有債權不成
    立或消滅或妨礙債權人請求之事由發生，債務人亦得於強制
    執行程序終結前提起異議之訴，強制執行法第14條第1項、
    第2項分別定有明文。準此，得依強制執行法第14條第2項規
    定提起異議之訴者，應限於依非訟事件程序審查而許可對之
    強制執行之債務人，如准許拍賣抵押物、准許本票強制執行
    等可為終局執行名義之裁定所載之債務人，始足當之。查，
    被告持本院109年度司票字第3111號裁定（下稱系爭本票裁
    定）及確定證明書，向本院民事執行處聲請就原告對訴外人
    岱稜科技股份有限公司（下稱岱稜公司）之薪資債權為強制
    執行，經本院以109年度司執字第122785號給付票款強制執
    行事件（下稱系爭執行事件）受理並核發執行命令等情，業
    經本院依職權調閱系爭執行事件卷宗查明屬實，原告主張系
    爭本票裁定所據之本票債權並不存在，性質上係非訟事件取
    得之執行名義，無確定實體上法律關係之效力，揆諸前開說
    明，自得依強制執行法第14條第2項規定提起債務人異議之
    訴，就實體權利存否加以爭執，合先敘明。
貳、實體方面：
一、原告主張：
　㈠兩造於民國109年5月20日透過訴外人蔡俊賢媒介，約定由原
    告向被告借款新臺幣（下同）300,000元，分30期清償，每
    月為1期，每期償還本金、利息共19,000元，原告並於同日
    簽發票面金額為19,000元之本票30張予被告作為上開借款之
    擔保；原告就上開借款，於109年5月20日以現金清償14,500
    元、於同年6月間以匯款清償19,000元。
　㈡嗣被告於109年7月24日將上開債權讓與蔡俊賢、交付前揭由
    原告簽發之本票28張(下稱系爭本票)予蔡俊賢，並簽訂債權
    轉讓契約書（下稱系爭契約書），蔡俊賢旋於同年月30日寄
    發高雄地方法院郵局存證號碼第3765號存證信函並檢附系爭
    契約書予原告，通知原告債權讓與之事實，而對原告生債權
    讓與效力。被告卻持系爭本票向本院聲請准許強制執行，經
    本院以系爭本票裁定准許強制執行，被告復執系爭本票裁定
    及確定證明書向本院民事執行處聲請就原告對岱稜公司之薪
    資債權為強制執行，經本院以系爭執行事件受理並核發執行
    命令，惟被告已非原告之債權人，無從以系爭本票為據向原
    告為強制執行，為此，爰依強制執行法第14條第2項規定提
    起本件訴訟，請求撤銷系爭執行事件之強制執行程序等語。
    並聲明：如主文第1項所示。
二、被告則以：原告自109年7月起即未依約清償上開借款，因蔡
    俊賢為借款之仲介並擔任連帶保證人，被告始書立系爭契約
    書，委託蔡俊賢向原告催討債務，蔡俊賢並未代原告清償上
    開借款債務，被告亦未將其對原告之債權讓與蔡俊賢等語，
    資為抗辯。並聲明：原告之訴駁回。
三、兩造不爭執事項（見本院卷第68頁至第69頁）：
  ㈠兩造於109年5月20日透過蔡俊賢媒介，約定由原告向被告借
    款300,000元，分30期清償，每月為1期，每期償還本金、利
    息共19,000元，原告並於同日簽發票面金額為19,000元之本
    票30張予被告作為上開借款之擔保；原告就上開借款，於10
    9年5月20日以現金清償14,500元、於同年6月間以匯款清償1
    9,000元。
  ㈡被告與蔡俊賢於109年7月24日簽訂系爭契約書，其上記載：
    「立契約書人彭振傳(以下簡稱甲方)、蔡俊賢(以下簡稱乙
    方)，茲因甲方於109年5月20日對債務人李東益借貸300,000
    元，乙方為仲介及保證人，約定李東益每月還款19,000元(
    並簽立本票30張)，李東益已清償本金20,000元，之後拒不
    還款，且失去聯絡。乙方已代位清償李東益債務280,000元
    ，以現金280,000元乙次給付甲方(甲方簽名：彭振傳)，甲
    方同意將該債權轉讓乙方，並同時交付系爭本票予乙方，特
    立本契約書為憑。」之內容，並經被告、蔡俊賢簽名。
  ㈢蔡俊賢於109年7月30日寄發高雄地方法院郵局存證號碼第376
    5號存證信函並檢附系爭契約書予原告，通知原告於3日內還
    款。
　㈢被告持系爭本票向本院聲請准許強制執行，經本院以系爭本
    票裁定准許強制執行，被告復執系爭本票裁定及確定證明書
    向本院民事執行處聲請就原告對岱稜公司之薪資債權為強制
    執行，經本院以爭系爭執行事件受理並核發執行命令，自10
    9年12月28日起，原告對岱稜公司之每月薪資債權全額3分之
    1在附表債權範圍內移轉於被告。
四、兩造爭執事項（見本院卷第69頁至第70頁）：　　
　  原告依強制執行法第14條第2項規定，請求撤銷系爭執行事
    件之強制執行程序，有無理由？
五、本院得心證之理由：
　㈠按當事人主張有利於己之事實者，就其事實有舉證之責任，
    民事訴訟法第277條前段定有明文。次按解釋意思表示，應
    探求當事人之真意，不得拘泥於所用之辭句，民法第98條定
    有明文。即解釋契約，應於文義上及論理上詳為推求，以探
    求當事人立約時之真意，並通觀契約全文，斟酌訂立契約當
    時及過去之事實、交易上之習慣等其他一切證據資料，本於
    經驗法則及誠信原則，從契約之主要目的及經濟價值作全盤
    之觀察，以為其判斷之基礎，不能徒拘泥字面或截取書據中
    一二語，任意推解致失其真意（最高法院99年度台上字第14
    21號判決意旨參照）。本件被告辯稱為委託蔡俊賢向原告催
    討債務，始與蔡俊賢簽訂系爭契約書，被告未將對原告之債
    權讓與蔡俊賢、蔡俊賢亦未代原告清償債務等語，既為原告
    所否認，被告自應就上開有利於己之事實負擔舉證責任。
　㈡細繹系爭契約書記載：「立契約書人彭振傳(以下簡稱甲方)
    、蔡俊賢(以下簡稱乙方)，茲因甲方於109年5月20日對債務
    人李東益借貸300,000元，乙方為仲介及保證人，約定李東
    益每月還款19,000元(並簽立本票30張)，李東益已清償本金
    20,000元，之後拒不還款，且失去聯絡。乙方已代位清償
    李東益債務280,000元，以現金280,000元乙次給付甲方(甲
    方簽名：彭振傳)，甲方同意將該債權轉讓乙方，並同時交
    付系爭本票予乙方，特立本契約書為憑。」之內容（見本院
    卷第19頁），已明確記載兩造間借款時間、金額、清償方式
    等借款細節，並核算原告尚積欠之借款數額後，由蔡俊賢以
    現金代原告清償原告該部分借款債務，被告再將其對原告之
    借款債權讓與蔡俊賢，並交付作為債權擔保之系爭本票予蔡
    俊賢，足認被告與蔡俊賢簽訂系爭契約書時，雙方係約定由
    蔡俊賢代償原告對被告之借款債務，被告再將其對原告之借
    款債權讓與蔡俊賢。
　㈢被告雖辯稱為託蔡俊賢向原告催討債務始簽訂系爭契約書，
    並無債權讓與之意云云。然查，遍觀系爭契約書，並無「被
    告委託蔡俊賢向原告催討債務」之相關內容；又衡諸常情，
    倘被告欲委託蔡俊賢向原告催討債務，大可記載委託事項後
    書立委託書交予蔡俊賢，何需簽訂內容為「債權讓與」之系
    爭契約書？顯非合理；此外，被告並未提出任何證據以實其
    說，難認已盡舉證之責。是原告主張被告已將其對原告之借
    款債權讓與蔡俊賢，兩造間無債權債務關係，被告所持系爭
    本票裁定，於執行名義成立前，有債權不存在之事由存在，
    應屬可採，故原告請求撤銷系爭執行事件之強制執行程序，
    當屬有據。
六、綜上所述，原告依強制執行法第14條第2項規定，請求撤銷
    系爭執行事件之強制執行程序，為有理由，應予准許。
七、本件事證已臻明確，兩造其餘攻擊防禦方法及所提證據，經
    本院斟酌後，認為與本件判決結果不生影響，爰不逐一論述
    ，附此敘明。
八、訴訟費用負擔之依據：民事訴訟法第78條。
中　　華　　民　　國　　110 　年　　4 　　月　　19　　日
                  民事第一庭    法    官　王鍾湄
以上正本係照原本作成。
如對本判決上訴，須於判決送達後20日內向本院提出上訴狀。
如委任律師提起上訴者，應一併繳納上訴審裁判費。
中　　華　　民　　國　　110 　年　　4 　　月　　19　　日
                               書 記 官  曾怡嘉 　　　　　　　　　
【附表】　　
債權人 債權金額 執行費 訴訟或程序費用 利息起算日期 彭振傳 532,000元 4,256元 1,000元 自109年8月1日起至清償日止，按週年利率6%計算之利息